【裁判字號】    98,訴,1021
【裁判日期】    990226
【裁判案由】    偽證
【裁判全文】
臺灣桃園地方法院刑事判決              98年度訴字第1021號
公  訴  人  臺灣桃園地方法院檢察署檢察官
被      告  甲○○
上列被告因偽證案件，經檢察官提起公訴（97年度偵字第25717
號），本院判決如下︰
    主  文
甲○○犯偽證罪，累犯，處有期徒刑肆月。
    事  實
一、緣甲○○前因違反毒品危害防制條例案件，經本院以95年壢
    簡字第79號判決判處有期徒刑4 月在案，於民國96年2 月5
    日易科罰金執行完畢。詎不知悔改，明知張灝郁（其涉犯共
    同販賣第二級毒品未遂部分業經最高法院98年度臺上字4326
    號判決有罪確定）於96年5 月19日，在桃園縣中壢市○○路
    258 號賓士賓館，著手販售毒品甲基安非他命予伊使用，竟
    為使張灝郁免受刑事訴追處罰，於97年9 月10日在該案於本
    院審理時，以證人身份接受訊問，竟於具結後就張灝郁有無
    販售甲基安非他命予伊乙節，對於上開違反毒品危害防制條
    例案件具有重要關係之事項，虛偽陳述：「（檢察官問：你
    是否有跟張灝郁買過毒品？）沒有」云云，足以影響國家審
    判權之行使。
二、案經臺灣桃園地方法院檢察署檢察官自動檢舉偵查後起訴。
    理  由
一、按被告以外之人於審判外之陳述，雖不符前四條之規定，而
    經當事人於審判程式同意作為證據，法院審酌該言詞陳述或
    書面陳述作成時之情況，認為適當者，亦得為證據；當事人
    、代理人或辯護人於法院調查證據時，知有第159 條第1 項
    不得為證據之情形，而未於言詞辯論終結前聲明異議者，視
    為有前項之同意，刑事訴訟法第159 條之5 定有明文。查被
    告對於本案以下所引被告以外之人於審判外之陳述或非供述
    證據，均明示同意具有證據能力。審酌各該證據均依法定程
    式作成，且經於審判期日就上開證據進行調查、辯論，並未
    發現有不當取供之情事，故認宜作為本件犯罪之證據，有證
    據能力，合先敘明。
二、訊據被告甲○○坦認伊確實有撥電話要跟張灝郁購買毒品之
    事實，伊於於本院97年度訴字第79號案件97年9 月10日審理
    時，供前具結，所證述：「檢察官問：你是否有跟張灝郁買
    過毒品？）沒有」乙節與實情不符（見本院99年2 月2 日審
    判筆錄第2 、14頁），並有該審理筆錄及被告甲○○於該案
    證述前所簽立之證人結文各1 紙在卷足憑，復有證人即承辦
    員警陳俊廷於本院審理中結證被告當日確實有向張灝郁表明
    欲購買毒品之情，本案犯罪事實明確，應予論科。
三、按刑法上之偽證罪，不以結果之發生為要件，一有偽證行為
    ，無論當事人是否因而受有利或不利之判決，均不影響其犯
    罪之成立。而該罪所謂於案情有重要關係之事項，則指該事
    項之有無，足以影響於裁判之結果者而言（最高法院71年度
    臺上字第8127號判例意旨參照）。另所謂於案情有重要關係
    之事項，係指該事項之有無，足以影響於裁判之結果者而言
    ，蓋證人就此種事項為虛偽之陳述，則有使裁判陷於錯誤之
    危險，故以之為偽證罪而科以刑罰（最高法院82年度臺上字
    第6220號判決意旨參照）。準此，所謂「該事項之有無，足
    以影響於裁判之結果」，當係指某條件或事項為裁判結果產
    生之要件，則該條件或事項即屬於足以影響裁判結果之「於
    案情有重要關係之事項」。本案，雖張灝郁違反毒品危害防
    制條例案件，經本院97年度訴字第79號及臺灣高等法院98年
    度上訴字第264 號判決有罪在案，被告甲○○係就張灝郁是
    否涉及販毒乙事偽證乙節，未經前開判決所援用，然其為虛
    偽陳述係關乎被告張灝郁究有無為本案犯罪事實之重要爭點
    ，該陳述內容當與案情具有重要關係。是被告甲○○所為自
    屬對「於案情有重要關係之事項」而為虛偽陳述，至為灼明
    。
四、核被告甲○○所為，係犯刑法第168 條之偽證罪。被告前曾
    經本院以95年壢簡字第79號判決判處有期徒刑4 月在案，於
    民國96年2 月5 日易科罰金執行完畢，有臺灣高等法院被告
    前案紀錄表在卷可稽。其受有期徒刑執行完畢，5 年內故意
    再犯本件有期徒刑以上之罪，為累犯，應依刑法第47條第1
    項規定加重其刑。爰審酌被告甲○○於審判中以證人身分具
    結後，罔顧法律上應為真實陳述之義務，為迴護本院97年度
    訴字第79號毒品危害防制條例案件之被告張灝郁，竟為虛偽
    陳述，其影響真實發現及對犯罪審判甚大，亦妨害法院依正
    當法律程序，為真實發現及人權保障，而對司法審判之正確
    性產生危害，並浪費國家司法資源，惟念及其犯後尚知悔悟
    ，坦承犯行，並兼衡其犯罪之動機、目的、手段、智識程度
    等一切情狀，量處如主文所示之刑，以茲懲儆。公訴人原求
    刑1 年，稍屬過重，附此敘明。
據上論斷，應依刑事訴訟法第299 條第1 項前段，刑法第168 條
、第47條第1 項，判決如主文。
本案經檢察官楊凱真到庭執行職務
中    華    民    國    99    年    2    月    26    日
                  刑事第七庭審判長法  官  蕭世昌
                                  法  官  蔡世芳
                                  法  官  毛松廷
以上正本證明與原本無異。
如不服本判決應於收受判決後10日內向本院提出上訴書狀，並應
敘述具體理由。其未敘述上訴理由者，應於上訴期間屆滿後20日
內向本院補提理由書( 均須按他造當事人之人數附繕本) 「切勿
逕送上級法院」。
                                  書記官  陳恩如
中    華    民    國    99    年    2     月    26    日
附錄論罪科刑法條：
刑法第168條
於執行審判職務之公署審判時或於檢查官偵查時，證人、鑑定人
、通譯於案情有重要關係之事項，供前或供後具結，而為虛偽陳
述者，處7年以下有期徒刑。

司法院資訊處製作；財團法人民間司法改革基金會備份。
